臺灣臺南地方法院刑事判決              100年度訴字第734號
公  訴  人  臺灣臺南地方法院檢察署檢察官
被      告  沈國進
上列被告因違反毒品危害防制條例案件，經檢察官提起公訴（10
0年度營毒偵字第108號），被告於準備程序進行中就被訴事實為
有罪之陳述，經本院合議庭裁定由受命法官獨任進行簡式審判程
序後，判決如下：
    主      文
沈國進施用第一級毒品，累犯，處有期徒刑拾月。
    事實及理由
一、犯罪事實：
    沈國進前於民國91年間因施用毒品案件，經本院裁定令入戒
    治處所施以強制戒治，於91年12月 5日執行完畢出監，並經
    台灣台南地方法院檢察署檢察官以92年度戒毒偵字第119 號
    為不起訴處分確定。又於95年間，因施用毒品案件，經臺灣
    板橋地方法院判處有期徒刑 1年確定，經減刑後應執行有期
    徒刑6月，於97年5月28日易科罰金執行完畢。仍不知悛悔，
    於上開強制戒治執行完畢釋放 5年後，復基於施用第一級毒
    品之犯意，於100年 1月13日下午1時許，在臺南市後壁區烏
    樹里某蘭花園內，施用第一級毒品海洛因1次。嗣於100年1
    月14日上午11時5分許，在臺南市○○區○○路與富民路口
    ，另案涉嫌竊盜案件，為警帶返警局查證時，發現其為毒品
    人口，經其同意採尿送驗，結果呈現嗎啡陽性反應，始查悉
    上情。
二、證據名稱：
  (一)被告沈國進於偵查及本院審理時之自白。
  (二)台南市警察局白河分局白河派出所採取尿液編號對照表、採
    取尿液名冊、採尿同意書等各1紙。
  (三)台灣檢驗科技股份有限公司所出具之濫用藥物檢驗報告1 紙
  (四)臺灣臺南地方法院檢察署刑案資料查註紀錄表及臺灣高等法
    院被告前案紀錄表各1份。
三、按施用第一、二級毒品為犯罪行為，毒品危害防制條例第10
    條定有處罰明文。故施用第一、二級毒品者，依前揭規定本
    應科以刑罰。惟基於刑事政策，對合於一定條件之施用者，
    則依同條例第20條、第23條之規定，施以觀察、勒戒及強制
    戒治之保安處分。又毒品危害防制條例於92年7 月9 日修正
    公布，自93年1 月9 日施行，其中第20條、第23條將施用毒
    品之刑事處遇程序，區分為「初犯」及「五年內再犯」、「
    五年後再犯」。依其立法理由之說明：「初犯」，經觀察、
    勒戒或強制戒治後，應為不起訴處分或不付審理之裁定；經
    觀察、勒戒或強制戒治執行完畢釋放後，「五年內再犯」者
    ，因其再犯率甚高，原實施之觀察、勒戒及強制戒治既已無
    法收其實效，爰依法追訴或裁定交付審理。至於經觀察、勒
    戒或強制戒治執行完畢釋放後，「五年後再犯」者，前所實
    施之觀察、勒戒或強制戒治已足以遮斷其施用毒品之毒癮，
    為期自新及協助其斷除毒癮，仍適用「初犯」規定，先經觀
    察、勒戒或強制戒治之程序。從而依修正後之規定，僅限於
    「初犯」及「五年後再犯」二種情形，始應先經觀察、勒戒
    或強制戒治程序。倘被告於五年內已再犯，經依法追訴處罰
    ，縱其第三次（或第三次以上）再度施用毒品之時間，在初
    犯經觀察、勒戒或強制戒治執行完畢釋放五年以後，已不合
    於「五年後再犯」之規定，且因已於「五年內再犯」，顯見
    其再犯率甚高，原實施觀察、勒戒或強制戒治，已無法收其
    實效，即應依該條例第10條處罰（見最高法院97年度第5 次
    刑事庭會議決議意旨）。 查本案被告前因施用毒品案件，
    經法院裁定送觀察、勒戒及強制戒治，於執行完畢後5 年內
    再犯施用毒品罪，業經追訴及判處罪刑確定等情，有台灣高
    等法院被告前案紀錄表在卷可稽，本件被告所為施用毒品之
    犯行，距離前開觀察、勒戒及強制戒治執行完畢釋放雖已逾
    5 年，惟被告於上開觀察、勒戒及強制戒治執行完畢後5年
    內，既已再犯施用毒品罪，並經追訴、處罰，揆諸前揭說明
    ，其本次犯行即與毒品危害防制條例第20條第3項所稱之「5
    年後再犯」有別，公訴人依法追訴，於法並無不合，自應依
    法論科。
四、查海洛因為第一級毒品，毒品危害防制條例第2條第2項第1
    款定有明文。故核被告沈國進所為，係犯毒品危害防制條例
    第10條第1項之施用第一級毒品罪。被告施用第一級毒品海
    洛因前後非法持有第一級毒品海洛因之低度行為，已為其施
    用之高度行為所吸收，不另論罪。又被告有前揭犯罪事實欄
    所載之有期徒刑執行紀錄，有臺灣臺南地方法院檢察署刑案
    資料查註紀錄表及臺灣高等法院被告前案紀錄表各一份在卷
    可按，其於5年之內故意再犯本件有期徒刑以上之罪，為累
    犯，應依刑法第47條第一項加重其刑。茲審酌被告前曾因施
    用毒品經法院送觀察、勒戒以及判處徒刑並均執行完畢後，
    卻仍不思戒絕毒癮、革除惡習，顯未能深切悔改並記取教訓
    ，惟念及被告施用毒品之犯行，在本質上乃屬自我戕害身心
    健康之行為，及犯後尚知坦承全部犯行，態度良好，兼衡其
    為國中畢業之學歷等一切情狀，量處如主文所示之刑，並定
    其應執行之刑，以資懲戒。
五、依刑事訴訟法第273條之1第1項、第299條第1項前段、第310
    條之2、第454條，毒品危害防制條例第10條第1項，刑法第
    11條前段、第47條第1項，判決如主文。
六、如不服本判決應於收受本判決後十日內向本院提出上訴書狀
    ，並應敘述具體理由。如未敘述上訴理由者，應於上訴期間
    屆滿後二十日內向本院補提理由書狀。
本案經檢察官宋文宏到庭執行職務。
中    華    民    國   100    年    7     月    29    日
                          刑事第三庭  法  官  黃堯讚
以上正本證明與原本無異。
如不服本判決應於收受本判決後10日內向本院提出上訴書狀，並
應敘述具體理由。其未敘述上訴理由者，應於上訴期間屆滿後20
日內向本院補提理由書狀（均須按他造當事人之人數附繕本）「
切勿逕送上級法院」。
                                      書記官  許雅華
中    華    民    國   100    年    7     月    29    日
附錄本案論罪科刑法條全文：
毒品危害防制條例第10條
施用第一級毒品者，處 6 月以上 5 年以下有期徒刑。
施用第二級毒品者，處 3 年以下有期徒刑。